臺灣臺北地方法院刑事判決　　　　　　　 94年度訴字第764號
公　訴　人　臺灣臺北地方法院檢察署檢察官
被　　　告　乙○○
選任辯護人　鄭炎生律師
上列被告因偽造貨幣案件，經臺灣基隆地方法院檢察署檢察官提
起公訴（93年度偵字第4514號），因臺灣基隆地方法院認管轄錯
誤而移送本院審理（94年度訴字第276號），本院判決如下：
    主  文
乙○○共同意圖供行使之用而收集偽造之通用紙幣，處有期徒刑
參年肆月，扣案如附件所示偽造之新台幣壹仟元紙幣肆佰伍拾張
均沒收。
    事  實
一、乙○○與甲○○（涉犯偽造貨幣之犯行，已經臺灣基隆地方
    法院93年度訴字第539號刑事判決判處有期徒刑2年確定）於
    民國92年間共同在越南從事行動電話買賣業務，因涉及稅捐
    之問題，所進口之一批行動電話為越南政府所查扣，為取回
    該批行動電話，因一時缺錢急用，兩人即於92年12月10在越
    南某處，共同基於意圖供行使之用而收集偽造通用紙幣之犯
    意聯絡，約定先由乙○○以行動電話與人在臺灣之郭泰利（
    涉犯偽造貨幣之犯行，已經臺灣基隆地方法院檢察署檢察官
    94年度偵緝字第140 號提起公訴）聯絡，準備以新臺幣（下
    同）10萬元之價格，購買面額1,000元之偽造紙幣450張後，
    再趁甲○○返臺探視兒子之際，由甲○○與郭泰利在臺灣完
    成偽鈔之交易後，由甲○○將偽鈔帶回越南共同使用，經乙
    ○○與郭泰利達成交易之合意後，乙○○即將郭泰利之行動
    電話號碼0000000000寫與甲○○。嗣甲○○於92年12月13日
    返臺後，即以公用電話與郭泰利聯絡購買偽鈔事宜，約定甲
    ○○先匯款5萬元給郭泰利，尾款5萬元則於郭泰利交付偽鈔
    時再給付，甲○○隨即於同年月16日以所有華僑商業銀行基
    隆分行之帳戶，先匯款5 萬元與郭泰利後，甲○○與郭泰利
    即於同月18日上午11時許在臺北市○○○路與林森北路口之
    麥當勞速食店完成交易。嗣翌日即同年月19日甲○○帶著45
    萬元偽鈔，欲搭機返回越南之際，於當日下午7時5分許，在
    桃園中正機場候機室為警查獲，並扣得千元偽鈔450 張，始
    知悉上情。
二、案經臺灣基隆地方法院檢察署檢察官自動檢舉簽分偵查起訴
    後，經臺灣基隆地方法院移送本院審理。
    理  由
一、訊據被告乙○○對上開犯罪事實坦承不諱，核與證人甲○○
    於偵訊及本院審理時證述之情節相符（見93年度偵字第4514
    號卷第35-36頁、本院卷第33-34頁），並有被告、甲○○與
    郭泰利之通訊監察譯文附卷可資佐證（見93年度偵字第1456
    號卷第43-48頁）。而扣案如附件所示偽造之新台幣1,000元
    紙幣450 張，經送中央銀行發行局函轉中央印製廠鑑定之結
    果，認均屬偽造，並說明：「該等偽造均係以彩色噴墨方式
    仿印，無凹版印文凸起效果；紙質與真鈔不同，以螢光筆繪
    製仿紙張螢光纖維絲，水印以灰色黑仿製，安全線以燙印箔
    膜（含面額數字）及灰色黑或僅以燙印箔膜（含面額數字）
    仿正面五段裸露部分；左下角面額數字以燙印箔膜仿折光變
    色油墨」等情，亦有中央印製廠93年1月15日中印發字第093
    0000335 號函在卷可佐（見93年度偵字第1213號卷第73頁）
    ，足認被告任意性之自白核與事實相符。是本件事證明確，
    被告犯行堪以認定，應予依法論科。
二、核被告所為，係犯刑法第196條第1項後段之意圖供行使之用
    而收集偽造通用紙幣罪。被告與甲○○間就上開犯行，有犯
    意之聯絡及行為之分擔，彼此分工協力，均參與構成要件行
    為之實行，相互補充共享而完成犯罪，均為共同正犯。而刑
    法第59條之酌量減輕其刑，必於犯罪之情狀，在客觀上足以
    引起一般同情，認為即予宣告法定低度刑期，猶嫌過重者，
    始有其適用，最高法院著有51年台上字第899號判例意旨可
    資參照。被告因一時缺錢急用，即與甲○○共同意圖供行使
    之用而為收集偽鈔之犯行，且在本件犯行中係擔任主謀者、
    計劃者之角色，其犯罪情狀在客觀上不足以引起一般同情，
    自無適用該條酌量減輕其刑之餘地，併此敘明。爰審酌：(1)
    被告年已30餘歲，為本件犯行時人在越南從事手機買賣事業
    ，顯有相當之智識程度；(2)被告未曾有前科，91年間涉犯贓
    物罪嫌，已經因嫌疑不足為臺灣臺北地方法院檢察署檢察官
    91年度偵字第19291 號為不起訴處分，素行尚稱良好；(3)被
    告係因所進口之一批行動電話為越南政府查扣，為取回該批
    行動電話，兼以一時缺錢急用，始為本件犯行之動機及目的
    ；(4)被告收集偽鈔之行為，將助長他人從事偽造通用紙幣之
    犯罪行為，雖其僅計畫在越南使用，仍將影響新台幣之公共
    信用及交易安全；(5)被告所收集偽鈔之數量非鉅，且未經行
    使即被查獲，尚未從中獲有利益；(6)本件係由被告提供購買
    偽鈔之管道，並與郭泰利聯絡交易事宜後，再由甲○○回台
    取貨完成交易，顯見被告在本件犯行中係擔任主謀者、計劃
    者之角色；(7)被告於偵、審程序均能坦承犯行，應稱有悔意
    之犯後態度等一切情狀，量處如主文所示之刑，以示懲儆。
    扣案如附件所示偽造之新台幣1,000元紙幣450張，不論屬於
    犯人與否，均應依刑法第200條宣告沒收。
據上論斷，應依刑事訴訟法第299條第1項前段，刑法第28條、第
196條第1項後段、第200條，罰金罰鍰提高標準條例第1條前段，
判決如主文。
本案經檢察官陳韻如到庭執行職務。
中　　華　　民　　國　　94　　年　　10 　　月　　7　　日
             　　 刑事第六庭    審判長法　官　周占春
                                      法　官　林晏如
                                      法　官　林孟皇
以上正本證明與原本無異。
如不服本判決，應於判決送達後10日內，向本院提出上訴狀。
      　　　　　　　　　　　　　　　　書記官　  宋德華
中　　華　　民　　國　　94　　年　　10 　　月　　7　　日
附錄本案論罪科刑法條全文：
中華民國刑法第196條 (行使收集或交付偽造變造通貨、幣券罪)
行使偽造、變造之通用貨幣、紙幣、銀行券，或意圖供行使之用
而收集或交付於人者，處三年以上十年以下有期徒刑，得併科五
千元以下罰金。
收受後方知為偽造、變造之通用貨幣、紙幣、銀行券而仍行使，
或意圖供行使之用而交付於人者，處五百元以下罰金。
第一項之未遂犯罰之。
